【裁判字號】    99,訴,689
【裁判日期】    990730
【裁判案由】    偽造文書等
【裁判全文】
臺灣臺北地方法院刑事判決               99年度訴字第689號
公  訴  人  臺灣臺北地方法院檢察署檢察官
被      告  丙○○
            丁○○
            庚○○
            乙○○
            甲○○
            戊○○
上  一  人
選任辯護人  王淑琍律師
上列被告因偽造文書等案件，經檢察官提起公訴（99年度偵字第
2435、7727、9912號），本院判決如下：
    主  文
丙○○共同犯行使偽造公文書罪，處有期徒刑貳年陸月，扣案偽
造台北地方法院地檢署監管科公文紙上「臺灣臺北地方法院檢察
署印」公印文壹枚沒收。又共同犯詐欺取財罪，處有期徒刑壹年
，扣案如附表所示之物沒收之。應執行有期徒刑參年肆月，扣案
之偽造台北地方法院地檢署監管科公文紙上「臺灣臺北地方法院
檢察署印」公印文壹枚及如附表所示之物均沒收之。
丁○○共同犯詐欺取財罪，處有期徒刑壹年，扣案如附表所示之
物沒收之。
戊○○共同犯詐欺取財罪，累犯，處有期徒刑壹年貳月，扣案如
附表所示之物沒收之。
庚○○共同犯詐欺取財罪，累犯，處有期徒刑壹年貳月，扣案如
附表所示之物沒收之。
乙○○共同犯詐欺取財罪，處有期徒刑壹年，扣案如附表所示之
物沒收之。
甲○○共同犯詐欺取財罪，處有期徒刑拾月，扣案如附表所示之
物沒收之。
    事  實
一、丙○○前因偽造文書、詐欺等案件，先經臺灣桃園地方法院
    檢察署以97年度偵字第10880號為緩起訴處分（嗣經撤銷緩
    起訴另行偵處），復經臺灣臺東地方法院以98年度訴字第40
    號論罪科刑並宣告緩刑確定，詎不知悔改，於緩刑期間內與
    假冒「榮民總醫院人員」、「刑警大隊長林文信」及「陳明
    仁檢察官」等數名真實姓名年籍不詳之成年男子，共同基於
    僭冒公務員行使職權、行使偽造公文書及意圖為自己不法所
    有詐欺取財之犯意聯絡，於民國98年9月25日9時30分許，先
    由假冒「榮民總醫院人員」者，以電話向己○○佯稱：「有
    人持你的健保卡要申請住院證明」云云，復將電話轉接由假
    冒「刑警大隊長林文信」者向己○○佯稱：「你涉及1件詐
    騙集團案件，你是涉案人之一，法院發2次傳票給你，你都
    未到庭，法院編號008320號，承辦檢察官是臺北地方法院陳
    明仁檢察官，且有18個受害人向法院提出扣押資產聲請，你
    不要去法院以免遭法院扣押」云云，再將電話轉由假冒「陳
    明仁檢察官」者向己○○佯稱：「你涉及的詐欺案可以分案
    處理，但要先把你帳戶內共新臺幣（下同）230萬元領出來
    交由法院公證處的人員保管，待3天後釐清案情後就會將錢
    還給你，手機不要關」云云，使己○○陷於錯誤，於同日13
    時前往臺北縣新店市○○路之國泰世華銀行提領230萬元後
    ，再於同日14時29分許，在臺北縣新店市○○路16號之7-11
    便利商店前，將該筆款項交給僭稱為臺灣臺北地方法院檢察
    署監管科公務員之丙○○，丙○○則交付偽造之「台北地方
    法院地檢署監管科」公文1紙予己○○，表明依職權向己○○收取詐稱彭女涉犯洗錢罪嫌提存監管現金之意，以詐取財
    物，並足以生損害於己○○、臺灣臺北地方法院檢察署對外
    表彰文書之信賴性。嗣己○○發現受騙並報警處理，適假冒
    陳明仁檢察官者又於同年月28日來電欲重施故技，惟經警於
    同日中午12時30分許，在上址便利商店前當場逮捕前來取款
    之邱方辰（邱方辰涉犯詐欺取財未遂罪，業經本院以98年度
    易字第3102號論罪科刑，並經臺灣高等法院以99年度上易字
    第78號駁回上訴確定），始循線查悉上情。
二、戊○○於97年間因詐欺案件，經臺灣嘉義地方法院以97年度
    訴字第663號判處有期徒刑1年確定，於98年8月13日執行完
    畢，其復同因詐欺、偽造文書案件，經臺灣臺東地方法院以
    98年度訴字第40號論罪科刑（嗣經臺灣高等法院花蓮分院以
    98年度上訴字第223號駁回其上訴，再經最高法院99年臺上
    字3994號發回審理中），庚○○於97年間因詐欺案件，經臺
    灣板橋地方法院以98年度易字第1042號判處有期徒刑4月確
    定，於98年10月26日易科罰金執行完畢，復於98年間因偽造
    公印文案件，經同院以98年度訴字第3346號論罪科確定。緣
    庚○○先前與在某詐欺集團擔任車手綽號「阿寶」之人起糾
    紛，庚○○向戊○○、丙○○等人提及此事，亟欲報復，適
    甲○○自同屬該詐欺集團成員綽號「小行」之人處得知該集
    團正召募駕駛，庚○○、甲○○、丙○○、丁○○、戊○○
    、乙○○等人即基於僭冒公務員行使職權及意圖為自己不法
    所有之詐欺取財犯意聯絡，於98年12月中旬某日時，在戊○○就診中壢天晟醫院病房內，共謀「飛鷹計畫」，即先由甲○○介紹丁○○滲透進入該集團內擔任載送車手取款之駕駛
    ，迨丁○○接受詐騙集團主嫌指示載送車手前去向被害人取
    款時，即分持如附表所示等行動電話，通知戊○○、丙○○
    、乙○○等人，由該3人駕車尾隨丁○○所駕車輛，伺詐騙
    集團車手成功取得被害人交付之款項後，再下車假冒警察查
    緝車手犯罪，利用車手因為參與犯罪而心虛的心態，以此方
    式再騙取車手詐得之款項，事後再由與該集團成員熟識之庚○○負責打探消息或出面善後。議定後，戊○○、丙○○、
    乙○○等人即於98年12月14日、24日、25日駕駛丙○○所有
    車號3495-VX號自小客車或乙○○所有不詳車號車輛，自後
    尾隨丁○○所駕駛車輛，觀察該詐欺集團成員詐騙鄭春蘭、
    張瓊云、鐘正春、杜鄭應等人作案經過（鄭春蘭、張瓊云、
    鐘正春被害部分，業經公訴人另案提起公訴，由本院以99年
    度金訴字第19號審理中，惟杜鄭應遭詐騙部分，未據起訴）
    。嗣於98年12月30日某時許，丁○○依詐騙集團主嫌指示，
    駕駛承租之不明車號自小客車載送該詐欺集團所屬之車手前
    往桃園縣中壢市○○路1095號附近，向李姜應祥收取詐欺得
    款150萬時（李姜應祥遭詐騙部分未據起訴），戊○○、丙○○、乙○○經由丁○○通知後，即駕駛不詳車號之自小客
    車經由丁○○通知到場，丙○○、乙○○下車後，由乙○○
    前去向該詐欺集團車手佯稱警察，該車手則因為自己犯罪而
    怕遭警查緝，因此陷於錯誤，而將其中現金100萬元丟擲在
    地，隨即逃離現場，任由乙○○、丙○○將現金取走得手後
    即將之朋分，戊○○、丙○○、乙○○、丁○○各分得20萬
    元，庚○○、甲○○則各分得10萬元。嗣經檢察官於偵辦前
    開邱方辰之涉犯詐欺罪嫌案件時，指揮警方追緝幕後之詐欺
    集團，並經警於99年1月7日持拘票拘提丙○○、丁○○、戊○○、乙○○到案，並在渠住所扣得如附表所示供本件飛鷹
    計畫犯罪聯繫所用之物，始悉上情。
三、案經臺北縣政府警察局移送臺灣臺北地方法院檢察署檢察官
    偵查起訴。
    理  由
一、證據能力部分：本件認定事實所引用之本件卷內傳聞證據部
    分（包含人證與文書證據、物證等證據），並無證據證明係
    公務員違背法定程式所取得，另當事人或辯護人於言詞辯論
    終結前對於證據能力亦未爭執或聲明異議，另被告未曾提及
    在警詢中有何違背任意性而為陳述之情形，且客觀上並無顯
    不可信之情況。綜上，依刑事訴訟法第159條之5規定，均有
    證據能力，合先敘明。
二、犯罪事實一部分：訊據被告丙○○固不爭執曾經觸碰扣案「
    台北地方法院地檢署監管科」公文，惟矢口否認有向告訴人
    己○○收取詐騙款項230萬元之犯行，並辯稱：監視錄影帶
    翻拍照片上之人明顯不是伊，而供詐騙用的公文上會有伊的
    指紋是因為不詳時間伊向綽號電池的友人相約面取回手機，
    手機恰好在公文上面，伊是將公文抽起再放回去，所以當時
    手有觸碰到公文云云，經查：
（一）告訴人遭詐騙經過而受有230萬元存款損害乙節，業據證
      人即告訴人己○○於警詢、偵查及本院審理中指訴明確，
      並有上開偽造公文書、監視錄影翻拍照片在卷可佐，復為
      被告丙○○所未爭執，應可認定為真實。
（二）再查，告訴人報警處理後，即將上開偽造公文書原件提供
      警方，該紙原件即為傳真文件等情，為其結證在卷，而經
      警將該紙件送內政部警政署刑事警察局比對指紋結果認：
      送驗可資比對指紋7枚（編號1、2、4、6、7、9、10），
      經排除所附告訴人指紋後，輸入電腦比對確認結果，編號
      9 指紋與同局檔存被告丙○○指紋卡之右拇指相符，其他
      指紋未發現相符等節，此有內政部警政署刑事警察局98年
      10 月12日刑紋字第0980139602號鑑驗書1份附卷可參（見
      99 偵7727卷第279頁），另告訴人於審理中結證：「我與
      收款的人從頭到尾接觸應約有5分鐘，他的特徵我都記在
      腦海裡，監視錄影帶錄的不是很清楚，但是對他的整體身
      影都記得很清楚，因為230萬元的數目很大，他當時遠遠
      走過來我就一直看著他」、「他人雖然很瘦，但是他講話
      不是很差，感覺這個人有受過軍事訓練，我有聽到他說『
      是，長官』等話」、「98年10月15日作警詢筆錄只有看到
      照片沒有看到本人，所以那時候是不確定，因為照片與本
      人差很多。（99年1月8日）移送當天我才看到他本人，一
      進警察局的時候，有4、5人坐在那邊，一看到他，我就確
      定是他，就跟警察說就是這個人，當時我還不知道他是什
      麼名字」等語明確，告訴人因交出款項金額至鉅，交款前
      後對於收取款項之人身影、特徵特別留意、記憶，且被告
      丙○○遭緝獲後，告訴人即於99年1月8日到場親自指認，
      距98年9月25日案發時間約甫滿3月餘，被告容貌身形應不
      至有大幅改變，況告訴人當面親見觀察對方整體身形，本
      較單純透過圖片辨識面容，所為指認來得正確，故告訴人
      本件指認之真實性，尚無明顯瑕疵可指。又佐以扣案上開
      偽造公文書，其上有註記「2009.09.25 14:00」傳真時間
      ，而僭稱監管科人員係於98年9月25日14許29分許現身向
      其取款，有現場監視錄影翻拍照片可查（見本院卷第89頁
      ），依當日時序關聯性而言，顯然詐騙集團成員在確認告
      訴人已受騙上當行將依約外出交款時，始自他處將告訴人
      身分資料、日期、交款金額填載，並製作、印列上開偽造
      公文書，即於同日14時許傳真至詐騙集團成員接收，再由
      詐騙集團「車手」持之交付告訴人並取得230萬元款項，
      則被告於傳真文件收件後約29分之短時間內犯案期間碰觸
      該紙公文，顯難與詐欺集團脫逃關係，況一般詐欺集團唯
      恐他人發現渠等犯罪之跡證，應會盡力避免暴露行蹤，或
      與犯罪無涉之不相干人接觸，苟被告並非該詐欺集團之成
      員者，詐欺集團成員自不可能於取信告訴人後、拿取金錢
      前，甘冒功敗垂成甚至因洩漏犯行遭查緝之風險，任令不
      知情之被告接近取物，故被告置辯情詞，實與情理相悖，
      告訴人指認被告丙○○即為當日取款車手，堪以採信。
（三）至被告丙○○於偵查中辯稱伊知車手取款都會塗三秒膠，
      不會留下指紋云云（同前他字卷第189頁），惟該方法是
      否能完全阻絕手指觸物留痕之特性，本容有疑問，且犯罪
      行為人百密一疏，所在多有，尚無以此認其所辯非詐欺集
      團成員方始未隱瞞指紋云云可採。又卷附監視器翻拍照片
      （見本院卷第89至93頁）容因解析度因素，無法清晰辨識
      取款人之面容，惟以被告接觸公文時間與告訴人交付款項
      時間密切關聯性，已堪認定被告有參與詐欺犯行，故此均
      難作為有利於被告之認定。
（四）末按刑法上偽造文書罪，係著重於保護公共信用之法益，
      即使該偽造文書所載名義製作人實無其人，而社會上一般
      人仍有誤信其為真正文書之危險，仍難阻卻犯罪之成立，
      況上訴人所偽造之機關現仍存在，其足生損害於該機關及
      被害人，了無疑義（最高法院54年度臺上字第1404號判例
      參照），故刑法上所稱「公文書」，固指公務員職務上製
      作之文書，若由形式上觀察，文書之製作人為公務員，且
      文書之內容係就公務員職務上之事項所製作，即令該偽造
      之公文書上所載製作名義機關不存在，或該文書所載之內
      容並非該管公務員職務上所管轄，然社會上一般人既無法
      辨識而仍有誤信為真正之危險，仍難謂非公文書。查上開
      偽造「台北地方法院地檢署監管科」文書，形式上已表明
      係臺灣臺北地方法院檢察署之現有司法機關所出具，其內
      容又係關於刑事案件之偵辦情形，自有表彰該署之公務員
      本於職務而製作之意，縱該署內部並無「監管科」之單位
      或「檢察官陳明仁」其人，惟其上蓋有機關印信，表示公
      務機關之資格及其職務之印文，依前揭說明，仍屬公文書
      ，該印信戳記亦屬公印文。
（五）末被告聲請重新鑑驗偽造公文書上是否另有他人指紋云云
      ，惟該文件上採驗可資比對指紋7枚，除被告丙○○右拇
      指紋相符，其他指紋未發現相符者等節，已如上開鑑驗書
      所載，鑑定結果明確，自無重覆送驗必要，況縱有他人指
      紋，被告丙○○已留存指紋於其文書之事實明確，要無以
      推翻其涉案之事實，自應認無重新調查之必要。
（六）綜上所述，本件被告丙○○共同僭行冒充臺灣臺北地方法
      院檢察署公務員行使職權，而行使上開偽造公文書，並向
      告訴人收取詐欺贓款犯行明確，本件事證已臻明確，被告
      丙○○犯行洵堪認定，應予依法論科。
三、犯罪事實二部分：
（一）訊據被告丙○○、丁○○、戊○○、乙○○、庚○○、甲○○對於此部分犯行於警詢、偵查及本院審理均自白不諱
      ，並有證人即被害人李姜應祥之指訴及其提出「台灣台北
      地方法院檢察署偵查卷宗」封面、「台北地方法院地檢署
      監管科」公文在卷可證，另有扣案如附表所示之行動電話
      手機、自庚○○處扣得搭配門號0000000000號使用行動電
      話手機1支及卷附通訊監察譯文節本可佐，均核與被告6人
      任意性自白相符，此開犯行亦堪認定。
（二）戊○○之辯護意旨略以：事發當日係乙○○自作主張假冒
      警員使另一詐欺集團車手因作賊心虛拋棄錢財，並無要該
      人交付財物，又被告等人事後始撿拾他人拋棄財物，自不
      該當犯罪云云。查被告戊○○於警詢中供承：「被告丁○○負責臥底、通報，乙○○、丙○○負責假冒警察，我負
      責交通工具之駕駛....丁○○得知該詐騙集團詐騙得手案
      件，會月手手機簡訊立即通知我或乙○○，再由接獲訊息
      之人聯絡，由乙○○、丙○○擔任警察角色恫嚇得款歹徒
      至拋棄得手之詐騙現金逃逸後，我們再朋分上開現金」等
      情不諱（98他9471卷第70頁），於偵查中亦稱：「是我們
      幾個計畫的，大家一起討論出來的」等語（同卷第200頁
      ），足認被告戊○○應對「飛鷹計畫」共犯參與分工及執
      行犯罪計畫等細節應始終知情。再證人乙○○於本院審理
      中證稱：「一開始沒有想到用冒用警方使對方拿出錢的計
      畫，是他（該詐欺集團車手）轉頭過來，我就說出我是警
      察」、「我們一開始是計畫穿的像警察，故意穿刑警背心
      外套」等語，故不論以穿著類警用衣飾，或訛稱警員身分
      ，其均已證述被告等人自始即有僭行警員權勢，並藉此利
      用車手犯罪心虛的心態，即怕被警查犯罪，而再騙取車手
      所得款項之詐欺不法所有意圖甚明。況證人乙○○於警詢
      、偵查中亦分別供述：「是戊○○找我扮演警察的角色，
      戊○○負責駕駛載我跟丙○○，...丁○○傳簡訊給我們
      表示得手了，我們再向該車行大喊『我們是警察』，他們
      就把錢丟下，我跟丙○○前往將詐騙款項拿走，再到我家
      與戊○○、丁○○、阿軒朋分款項」、「戊○○說有這個
      計畫，他找我去」等語明確（同卷第83頁背面、第195頁
      ），足見被告乙○○係應被告戊○○之邀加入共謀飛鷹計
      畫，並依戊○○告知扮演警察角色，另被告戊○○事後亦
      分得贓款，故其對被告乙○○於上開時、地依計畫假冒警
      察而取款得逞，自難諉稱不知。再者，該詐欺集團車手之
      所以將得款丟擲在地，顯係因被告等人利用其犯罪心虛的
      心態僭稱為員警查緝犯罪，該車手為脫免遭警逮捕，才將
      贓款脫手，若非受此詐術所騙，當無任意拋棄該款項所有
      權之理，故被告等人佯稱員警致該車手處分贓款，其施用
      詐術與取得款項間因果關係密切關聯，自與詐欺取財之構
      成要件相當，戊○○上開辯護意旨所述，顯無足採認。
（三）是以，被告丙○○、丁○○、戊○○、乙○○、庚○○、
      甲○○6人共同詐欺取財之犯行，亦事證明確，均應依法
      論科。
四、論罪科刑：
（一）就犯罪事實一部分，核被告丙○○所為，係犯刑法第158
      條第1項之冒充公務員行使職權罪、同法第216條、第211
      條行使偽造公文書罪、同法第339條第1項之詐欺取財罪。
      被告與冒稱「榮民總醫院人員」、「刑警大隊長林文信」
      及「陳明仁檢察官」等其他不詳姓名、年籍詐欺集團成員
      間，有犯意聯絡與行為分擔，均論以共同正犯。被告丙○○以共同犯罪意思參與偽造公印文，為偽造公文書之部分
      行為，偽造公文書後復持以行使，偽造之低度行為，為行
      使之高度行為所吸收，均不另論罪。查依被害人所述被害
      情節，該詐欺集團應有成員多人，且分工細密，惟自最初
      該集團成員假冒醫院、警方及檢察署人員打電話向告訴人
      行騙開始，至最後被告丙○○冒充臺灣臺北地方法院檢察
      署監管科人員持偽造之公文書向被害人行騙收款為止，該
      集團各成員雖有不同階段之分工，被告所屬該集團各成員
      間前後所為各階段之行為應評價為一罪方符合刑罰公平原
      則，如予數罪併罰，反有過度處罰之疑（最高法院97年度
      臺上字第1880號判決要旨參照），故被告丙○○所犯冒充
      公務員行使職權、行使偽造公文書及詐欺取財罪，係以一
      行為同時觸犯構成要件不同之罪名，為想像競合犯，應依
      刑法第55條規定，從一重之行使偽造公文書罪論處。又被
      告丙○○詐騙告訴人時並未出示偽造之臺灣臺北地方法院
      監管科職員識別證，業據告訴人於本院審理中結證明確在
      卷，故公訴意旨所載之此部分犯罪事實，容有誤會，應予
      更正。
（二）就犯罪事實二部分，被告丙○○、丁○○、戊○○、乙○○、庚○○、甲○○等人，均係犯刑法第158條第1項之冒
      充公務員行使職權罪、第339條第1項之詐欺取財罪。渠等
      間間就「飛鷹計畫」之詐欺犯行，有犯意聯絡與行為分擔
      ，均論以共同正犯。被告等人所犯上開2罪間，係一行為
      同時觸犯構成要件不同之罪名，為想像競合犯，應依刑法
      第55條規定，從一重之詐欺取財罪論處。起訴書起訴法條
      雖未援引刑法第158條第1項之罪，惟犯罪事實欄已論及被
      告假冒警察查緝車手之事實，且經本院就此部分告知所犯
      罪名，使之有辯論之機會，自應就被告冒充公務員行使職
      權部分併予審究，附此敘明。被告戊○○、庚○○有如犯
      罪事實欄所載之論罪科刑及執行完畢紀錄，此有臺灣高等
      法院被告前案紀錄表在卷可按，渠於受有期徒刑之執行完
      畢後，五年內故意再犯本件有期徒刑以上之罪，均為累犯
      ，均應依刑法第47條第1項規定，加重其刑。
（三）爰審酌被告丙○○、戊○○、庚○○有事實欄所述詐欺、
      偽造文書等前案，且丙○○仍在緩刑付保護管束期間，竟
      不思警惕，短時間內再犯本件詐欺等犯行，顯無反省悔悟
      之心，且渠與其他被告均正值盛年，卻不知循正途賺取錢
      財，即起意參與或組織詐欺集團，圖得不法利益之犯罪動
      機，殊無可取，又就犯罪事一部分，被告丙○○與集團成
      員共同利用告訴人不稔法律程序，畏懼涉案受司法機關追
      訴之心理弱點而為本件犯行，嚴重斲傷人民對司法機關之
      信賴，且令被害人受高達230萬元之損害，迄今難以追償
      ，對社會治安戕害甚巨，被告丙○○犯罪後始終否認犯行
      ，未有賠償告訴人損失之意願及作為，態度不佳，自應予
      以嚴懲，另被告6人利用多次參與詐欺犯行而熟悉詐欺集
      團運作模式之便，另組次級團體共謀「黑吃黑」模式詐取
      不法所得，各司其參與犯行，亦應予以非難，另兼衡被告
      等人之犯罪動機、智識程度、家庭生活狀況及公訴人求刑
      意見等一切情狀，分別量處如主文所示之刑，並就被告丙○○部分定應執行之刑。
（四）公訴人認為：因被告丙○○、丁○○、戊○○、庚○○除
      有前開犯罪紀錄，復因連續多次詐欺取財犯行另經提起公
      訴（由本院以99年度金訴字第19號審理中），顯因懶惰成
      習及有犯罪習慣，應諭知被告4人刑前強制工作云云。惟
      按保安處分係針對受處分人將來之危險性所為之處置，以
      達教化、治療之目的，為刑罰之補充制度。我國現行刑法
      採刑罰與保安處分雙軌制，係在維持行為責任之刑罰原則
      下，為協助行為人再社會化之功能，以及改善行為人潛在
      之危險性格，期能達成根治犯罪原因、預防犯罪之特別目
      的。是保安處分中之強制工作，旨在對嚴重職業性犯罪及
      欠缺正確工作觀念或無正常工作因而犯罪者，強制其從事
      勞動，學習一技之長及正確之謀生觀念，使其日後重返社
      會，能適應社會生活。又保安處分應受比例原則之規範，
      使保安處分之宣告，與行為人所為行為之嚴重性、行為人
      所表現之危險性及對於行為人未來行為之期待性相當之意
      旨而制定，而由法院視行為人之危險性格，決定應否令入
      勞動處所強制工作，以達預防之目的。查本案被告丁○○
      、戊○○、庚○○所為犯罪事實二部分，經本院論罪科刑
      之犯行只有1次，縱渠另案連續多次詐欺取財犯行，惟該
      案並未經審結論罪，是否有強制工作必要，應於該案審結
      後另行斟酌，至被告丙○○本案犯罪事實一部分乃詐欺犯
      罪集團中負責取款之附從性成員，另犯罪事實二部分，復
      係共犯庚○○與他人糾紛，臨時起意與其他被告共謀「黑
      吃黑」犯行，均未表現出危險性格或有證據足資證明被告
      有犯罪之習慣，而應以強制工作預防再犯之必要性。此外
      ，公訴人復無提出被告4人有其他犯罪習慣或因遊蕩或懶
      惰成習而犯罪之事證，故本院認如主文所示之刑已足以達
      成懲罰被告之目的，尚無諭知強制工作之必要。
（五）扣案偽造之「台北地方法院地檢署監管科」公文1紙，業
      經被告丙○○向告訴人行使提出交付，已非被告或其共犯
      所有，固無從宣告沒收，然該公文上偽造之「臺灣臺北地
      方法院檢察署印」公印文1枚，不問屬於犯人與否，應依
      刑法第219規定宣告沒收。至於告訴人於98年9月28日收受
      同式偽造公文書1紙，業據本院另於98年度易字第3102 號
      被告邱方辰詐欺取財案件依法沒收，且與本件被告丙○○
      犯罪事實一所示犯行並無直接關係，不另於本件諭知沒收
      。再扣案如附表所示行動電話各為被告丙○○、乙○○所
      有，為渠等相互間聯繫犯罪事實二飛鷹計畫所用之物，業
      經渠等於警詢、本院審理中供述明在卷，應為供犯罪所用
      或犯罪預備之物，爰依刑法第38條第1項第2款規定及共同
      正犯責任共同原則，均諭知沒收。又庚○○處扣得搭配門
      號0000000000號使用行動電話手機1支，雖庚○○供稱係
      供聯繫犯罪事實二犯行所用之物，然係第三人劉文琴所有
      ，業據證人葉宜供述在卷（99偵7727卷第79頁背面），並
      非被告庚○○所有之物，尚不得沒收之。另其餘扣案行動
      電話6支（戊○○使用門號000000000 0號及庚○○使用門
      號0000000000、0000000000、0000000000、0000000000、
      0000000000號5支）及庚○○住處扣得中華電信IC電話卡4
      張，則為被告戊○○向他人借用或他人所寄放庚○○住處
      之物，渠並未持以供聯繫犯罪事實二犯行所用等節，此經
      渠於本院審理供述明確，且依卷附通訊監察節錄譯文顯示
      ，確查無此開電話聯繫涉案事實紀錄（見99年度聲拘卷第
      55至147頁、99偵7727卷第296頁以下），另遍查卷內也無
      其他證據顯示此開行動電話或IC電話卡為供犯罪或預備犯
      罪所用，抑或犯罪所得之物，復非違禁物，自無從宣告沒
      收。末扣案被告丙○○所有車牌號碼車號3495-VX號自小
      客車1部，雖被告戊○○、丙○○、乙○○等人駕之尾隨
      另一詐欺集團觀察行蹤，然僅供交通工具之用，並非供直
      接實施詐欺行為所用物品，且非依法應予沒收之物，逕予
      沒收亦悖於比例原則，自不另宣告沒收。末按因犯罪所得
      之物，以屬於犯人者為限，始得沒收，則第三人對於該物
      在法律上得主張權利者，自不在得沒收之列（最高法院21
      年上字第589號判例參照），查被告丙○○住處所扣得款
      項345,000元現金，其於審理中固稱：「其中9萬元是女友
      的錢，20萬元是丁○○寄放購車款，剩餘金錢則係職棒簽
      賭所得」云云，惟與警詢、偵查中供述：「被扣到的345,
      000元是我女友陳品芝上班賺的錢」云云（見98他9471卷
      第75頁背面、第191頁），前後所述不符，證人陳品芝於
      警詢中亦陳稱：「家裡現金只有14萬元，9萬元是我之前
      工作收入存款，5萬元是丙○○的」等語（同卷第217頁）
      ，顯與被告丙○○所述有所出入，應認除其中陳品芝、丙○○各有9萬元、5萬元以外，均屬詐騙犯行所分得贓款；
      又查庚○○住處扣得現金2萬元，係其共犯犯罪事實二犯
      罪所得之花用剩餘款項，業據其供述在卷（98年度他字第
      9471號卷第62頁），揆諸上開判例意旨，上開扣案現金縱
      屬贓款，應發還被害人，亦不另諭知沒收，均附此敘明。
      至於被告丙○○所有之國泰世華銀行存摺、提款卡，並無
      事證足認與本件犯行有關聯性，亦不另諭知沒收。
五、不另為無罪諭知部分：
（一）公訴意旨認為：被告丙○○、丁○○、戊○○、乙○○、
      庚○○、甲○○議定上開「飛鷹計畫」後，被告丁○○於
      98年12月16日起至30日止，迨接獲被害詐騙集團主嫌指示
      ，並駕駛車號3495-VX號自小客車載運被害詐欺集團所屬
      之車手前往附件編號4至7所示之地點取款時，丁○○即電
      話或簡訊通知戊○○、丙○○、乙○○駕駛車號不詳之自
      小客車尾隨在後，並見機實施上述之「飛鷹計劃」，然戊○○、徐志傑、乙○○等人在先後於98年12月16日、17日
      在臺北縣土城市○○路○段180號前，詐騙被害人杜鄭應；
      於98年12月24日在臺北市內湖區，同年月25日在基隆市，
      分別詐騙不詳被害人（即如起訴書附件編號4至7所示），
      均因車輛脫跟或丁○○已通知詐騙集團內有人攜帶刀、槍
      等突發狀況而未得逞，因認此部分涉犯刑法第339條第3項
      、第1項詐欺取財未遂罪嫌。
（二）惟按刑法上之未遂犯，係指已著手於犯罪行為之實行而不
      遂者而言，又刑法第339條第1項之詐欺罪，以行為人向行
      詐之對象施用詐術為實行之著手（最高法院91年度臺非字
      第287號判決理由參照）。查被告等人於上開時地之行為
      ，均僅駕車尾隨丁○○所載另一詐騙集團人車，未見有人
      下車與該詐騙集團成員接觸，更遑論有假冒警察等實施詐
      術之行為，故渠單純跟車尾隨伺機行事之舉動，核與詐欺
      犯行以著手實施詐術要件仍屬有間，在法律行為階段評價
      上應為預備行為，仍不能認渠已經著手於詐欺犯行，即不
      能認為有何詐欺未遂犯行，復因刑法第339條詐欺罪不罰
      預備犯，即不能認為已經構成刑法上之詐欺罪。惟公訴人
      認此部分事實與前揭判決犯罪事實二部分為集合犯之實質
      上一罪關係，爰不另為無罪之諭知。
據上論斷，應依刑事訴訟法第299條第1項前段，刑法第28條、第
158條第1項、第216條、第211條、第339條第1項、第55條、第47
條、第219條、第38條第1項第2款，刑法施行法第1條之1，判決
如主文。
本案經檢察官徐則賢到庭執行職務。
中    華    民    國    99    年    7     月    30    日
            刑事第十三庭  審判長法  官  許泰誠
                                法  官  陳君鳳
                                法  官  林瑋桓
以上正本證明與原本無異。
如不服本判決應於收受送達後10日內向本院提出上訴書狀，並應
敘述具體理由；其未敘述上訴理由者，應於上訴期間屆滿後20日
內向本院補提理由書（均須按他造當事人之人數附繕）「切勿逕
送上級法院」。
中    華    民    國    99    年    7     月    30    日
                                書記官  鄭伊芸
附表
1、丙○○所有Sony Ericsson牌行動電話手機（含插入搭配門號
   0000000000號SIM卡）1支。
2、乙○○所有Sony Ericsson牌行動電話手機（含插入搭配門號
   0000000000號SIM卡）1支。
附錄法條
中華民國刑法第339條（普通詐欺罪）
意圖為自己或第三人不法之所有，以詐術使人將本人或第三人之
物交付者，處 5 年以下有期徒刑、拘役或科或併科 1 千元以下
罰金。
以前項方法得財產上不法之利益或使第三人得之者，亦同。
前二項之未遂犯罰之。
中華民國刑法第211條（偽造變造公文書罪）
偽造、變造公文書，足以生損害於公眾或他人者，處 1 年以上
7 年以下有期徒刑。
中華民國刑法第216條（行使偽造變造或登載不實之文書罪）
行使第 210 條至第 215 條之文書者，依偽造、變造文書或登載
不實事項或使登載不實事項之規定處斷。
中華民國刑法第158條（僭行公務員職權罪）
冒充公務員而行使其職權者，處 3 年以下有期徒刑、拘役或 5
百元以下罰金。
冒充外國公務員而行使其職權者，亦同。

司法院資訊處製作；財團法人民間司法改革基金會備份。
